臺灣基隆地方法院刑事判決　　　　　　　 94年度易字第272號
公　訴　人　臺灣基隆地方法院檢察署檢察官
被　　　告　甲○○　男　24歲.
上列被告因違反動產擔保交易法案件，經檢察官聲請以簡易判決
處刑（93年度偵字第4415號），本院認為不宜，改依通常程序審
判，並判決如下：
    主  文
甲○○無罪。
    理  由
一、聲請簡易判決處刑意旨略以：被告甲○○欲向日盛國際商業
    銀行延平分行（下稱日盛銀行）貸得新臺幣（下同）100,00
    0 元，於民國92年10月28日，以其所有之車牌號碼LF－0990
    號之自用小客車（下稱系爭汽車）設定動產抵押權，為動產
    抵押之債務人。雙方約定100,000 元之貸款分24期給付，每
    月1期，每期付款4,900元，標的物存放地點為被告位於基隆
    市○○街11巷52號底一層住處附近，且在價金未付清之前，
    被告僅得依約占有使用，不得任意遷移、出賣或為其他處分
    。未料，被告竟意圖為自己不法之利益，於93年8 月起，拒
    不繳納款項，並於93年10月29日，將該系爭汽車售予不知名
    之修車廠，而日盛銀行於93年7 月19日，將上開債權讓予匯
    豐汽車股份有限公司（下稱匯豐公司），被告此舉使匯豐公
    司追索無著而受有損害，因認被告涉犯動產擔保交易法第38
    條之罪嫌云云。
二、按犯罪事實應依證據認定，無證據不得認定犯罪事實；又不
    能證明被告犯罪者，應諭知無罪之判決，刑事訴訟法第154
    條第2項、第301條第1 項分別定有明文。又事實之認定，應
    憑證據，如未能發現相當證據，或證據不足以證明，自不能
    以推測或擬制之方法，為裁判基礎；且認定不利於被告之事
    實須依積極證據，苟積極證據不足為不利於被告事實之認定
    時，即應為有利於被告之認定；另認定犯罪事實所憑之證據
    ，雖不以直接證據為限，間接證據亦包括在內，然而無論直
    接證據或間接證據，其為訴訟上之證明，須於通常一般之人
    均不致有所懷疑，而得確信其為真實之程度者，始得據為有
    罪之認定，倘其證明尚未達到此一程度，而有合理之懷疑存
    在，無從使事實審法院得為有罪之確信時，即應由法院為諭
    知被告無罪之判決（最高法院40年臺上字第86號、30年上字
    第816號、76年臺上字第4986號判例意旨參照）。
三、訊據被告堅決否認其於93年10月29日，將系爭汽車售予不知
    名之修車廠，辯稱：其曾數次將系爭汽車出借案外人周文賢
    ，93年10月間與周文賢一起駕駛系爭汽車前去臺北市，停妥
    車輛後，共同前往飯店房間睡覺，醒來後發現系爭汽車因違
    規停車遭警拖吊，根據拖吊人員在地上留下之電話號碼查詢
    後，得知系爭汽車被拖吊至臺北市○○街之保管場，其後再
    電詢後，得知系爭車輛被移置濱江街拖吊場，且遭名為李訓
    明之人提供駕駛執照後領走，但其根本不認識李訓明，更從
    未曾與李訓明共同前往濱江拖吊場領回系爭車輛，至今猶不
    知系爭汽車之下落，何來出售予修車廠之說等語。
四、經查：
    (一)系爭汽車於93年10月19日晚間7 時55分許，因在臺北市
        ○○○路二段黃線路段違規停車，遭臺北市政府警察局
        交通警察大隊舉發拖吊後，先置放「松義廣州場」，因
        逾期未辦理領車手續，嗣於同年月29日上午10時59分，
        移置公有濱江逾期車輛放置場（即公有濱江第二放置場
        ）接續保管待領，於當日晚間7 時44分，經繳費領回之
        事實，有本院卷附臺北市政府警察局交通警察大隊94年
        5月24日北市警交大三字第09432247500號函、臺北市停
        車管理處94年5月20日北市停四字第09433887100號函附
        之違規車輛拖吊資料明細表、臺北市政府交通局妨害交
        通車輛移置及保管費、違規罰鍰收據、領車收據等可稽
        ，核與被告上開系爭汽車係因交通違規遭警拖吊，最終
        移置臺北市公有濱江放置場之辯解相符。
    (二)聲請簡易判決處刑意旨雖以被告於93年10月29日具領系
        爭汽車後，將之處分售予不知名之修車廠云云。然前揭
        領車收據之領車人欄固有「甲○○」之簽名捺印，惟被
        告堅決否認該簽名捺印為其親為，辯稱其根本沒有領回
        系爭汽車等語。且查：
    １、前揭領車收據之領車資料欄除附貼有系爭汽車之保險卡
        外，另有案外人李訓明之駕駛執照黏貼其上，而自證人
        李訓明到庭結證稱：其平日駕駛計程車，去年自稱「阿
        建」（音譯）之男子因搭車而結識，當時並不知道該男
        子之本名，後來載該男子去拖吊場領車，在拖吊場填寫
        領據時，看到該男子在領據上簽名「甲○○」，回程途
        中也有看到該男子之身分證影本，才認為該男子之姓名
        即為「甲○○」；在拖吊場要領車時，該男子拿出保險
        證、車輛鑰匙要領車，但拖吊場人員表示要有駕駛執照
        才能領車，該男子表示證件齊備，但沒有駕駛執照可以
        領車，又說身上錢不夠付計程車車資，先表示要修車，
        其後又表示要賣車，其當時有問拖吊場管理員提供駕駛
        執照是否會出問題，管理員沒有表示意見，其才提供駕
        駛執照讓該男子領車，後來該男子將車子賣給拖吊場附
        近之某家修車廠，得款10,000元，該男子於回程途中付
        其車資2,000 元，至於在庭被告是不是這位自稱「甲○
        ○」之男子，因為時間太久，無法確定等語（94年6月8
        日訊問筆錄參照），本案之審究重點當在被告是否即係
        邀同證人李訓明前去拖吊場領車之人。嗣經本院依職權
        調閱案外人周文賢（男，68年2月3日出生，身分證統一
        編號：Ｚ000000000號）之建檔照片供被告、證人李訓明
        指認（本案審理期間，周文賢因另案經本院通緝中，有
        卷附臺灣高等法院全國前案簡列表可稽，顯無法傳喚到
        庭以供指認），被告供陳照片所示之人即為其所稱名為
        周文賢之人，證人李訓明則結證稱：照片上之人就是自
        稱「甲○○」之男子，亦係該男子領走、出售系爭車輛
        （94年6 月28日訊問筆錄參照）。再參之被告供稱周文
        賢曾竊取其身分證影本，用以冒名申辦行動電話，且系
        爭車輛遭拖吊時，車鑰匙在周文賢身上，事後並未歸還
        等情（94年6月8日訊問筆錄參照），則證人李訓明所見
        自稱「甲○○」男子（實際上為周文賢），同時持有「
        甲○○」之身分證影本與系爭汽車鑰匙，即屬合理。
    ２、又前揭領車收據上由領車人所親留之聯絡電話因記載不
        甚清晰，經本院依可辨識之0000000000或0000000000向
        電信公司查詢，相關申辦租用門號之人均非被告之事實
        ，有本院卷附遠傳電信股份有限公司94年6 月17日傳真
        回函暨申辦資料可憑。且上開領車收據之「甲○○」簽
        名，經本院勘驗結果，與被告當庭所親簽者，不論字型
        、運筆方向、力道均有不同，被告堅稱非其所簽名具領
        ，應屬有據。
    ３、綜上所陳，本案實際上應係案外人周文賢冒用被告之名
        具領系爭汽車，並將之出售獲利，故被告前揭辯解應屬
        真實，堪可採信。檢察官於偵查中未令被告與證人李訓
        明對質，逕認李訓明所證稱之自稱「甲○○」男子即係
        被告本人，容有疏誤，亦即被告根本並無意圖不法之利
        益，將標的物即系爭汽車遷移、出賣或為其他處分之舉
        措。
    (三)又被告之自白不得作為有罪判決之唯一證據，刑事訴訟
        法第156條第2 項定有明文。被告雖自白稱其曾於93年3
        、4 月間，將系爭汽車向位於基隆市○○路之玉山汽車
        借款公司質押借款，然經本院依職權函請所轄警分局調
        查後並無相關資料可憑，有基隆市警察局第一分局94年
        6 月24日基警分一刑字第0940016743號函可稽，此部分
        因欠接補強證據可資證明，尚無僅憑被告自白而論其有
        違反動產擔保交易法第38條之規定。況就令被告上開自
        白屬實，此一質押借款行為既未經檢察官記載於聲請簡
        易判決處刑書之犯罪事實欄，且與檢察官認定之「出售
        動產抵押標的物」顯屬二事，本院依法無從審認，故實
        行公訴檢察官於審理時聲請本院傳喚上開汽車借款公司
        之現場經理蔡俊怡到庭作證，顯無調查必要，併此說明
        。
五、綜上所陳，被告上開辯解，應屬可信。本案不能證明被告犯
    罪，自應依法諭知無罪之判決。至案外人周文賢冒用被告之
    名具領車輛並將之出售獲利乙節，是否涉犯刑責，允宜另由
    檢察官偵查處理，併此指明。
六、按檢察官聲請以簡易判決處刑之案件，經法院認為有刑事訴
    訟法第451 條之1第4項但書之情形者，應適用通常程序審判
    之，同法第452 條定有明文。本案不能證明被告犯罪（刑事
    訴訟法第451條之1第4 項但書參照），爰改依通常程序審理
    ，附此敘明。
據上論斷，應依刑事訴訟法第452條、第301條第1項，判決如主
文。
本案經檢察官曾淑婷到庭執行職務。
中　　華　　民　　國　　94　　年　　7 　　月　　26　　日
                  刑事第四庭審判長法  官　楊皓清
                                  法  官  王慧惠
                                  法  官  陳玉雲
以上正本證明與原本無異。
對於本件判決如有不服，應於收受送達後10日內，向本院提出上
訴書狀，上訴於臺灣高等法院，並按他造當事人之人數附具繕本
。
中　　華　　民　　國　　94　　年　　7 　　月　　26　　日
                                  書記官　王月娥
